臺灣高等法院刑事判決
111年度上訴字第1766號
上  訴  人  
即  被  告  曾台生



上列上訴人因傷害案件，不服臺灣新北地方法院110年度審訴字
第1152號，中華民國111年1月24日第一審判決（起訴案號：臺灣
新北地方檢察署110年度偵字第14057號），提起上訴，本院判決
如下：
    主  文
上訴駁回。
    事  實
一、曾台生為臺北市私立再興小學之校車司機，於民國110年1月
    13日晚上7時許，駕駛車牌號碼000-00號營業大客車搭載學
    生放學時，因故與隨車導護曾珮綺發生口角爭執，遂在行經
    新北市○○區○○路0段000號前之際，基於傷害之犯意，在車上
    徒手毆打曾珮綺頭部，致曾珮綺受有頭部外傷、頭部挫傷併
    輕微腦震盪等傷害。
二、案經曾珮綺訴由新北市政府警察局永和分局報告臺灣新北地
    方檢察署檢察官偵查起訴。
    理  由
壹、證據能力之認定部分：
一、按被告以外之人於審判外之言詞或書面陳述，除法律有規定
    者外，不得作為證據。被告以外之人於審判外之陳述，雖不
    符同法第159條之1至第159條之4之規定，而經當事人於審判
    程序同意作為證據，法院審酌該言詞陳述或書面陳述作成時
    之情況，認為適當者，亦得為證據；當事人、代理人或辯護
    人於法院調查證據時，知有第159條第1項不得為證據之情形
    ，而未於言詞辯論終結前聲明異議者，視為有前項之同意，
    刑事訴訟法第159條第1項、第159條之5第1項、第2項分別定
    有明文。查本案下述據以認定上訴人即被告曾台生（下稱被
    告）犯罪之供述證據，檢察官及被告於本院審理時均未爭執
    其證據能力，且迄於言詞辯論終結前均未聲明異議，復經審
    酌該等言詞陳述或書面作成時之情況並無違法、不當或顯不
    可信之狀況，依刑事訴訟法第159條之5第2項之規定，均有
    證據能力；又本案認定事實之其餘非供述證據，並無證據證
    明係公務員違背法定程序所取得，依同法第158條之4反面解
    釋，亦均有證據能力，合先敘明。
二、至被告於本院準備程序時雖稱當天行車紀錄器真實性有問題
    ，我只有看到片段，沒有看到我打她之前她對我做什麼事情
    ，當天我看到的是經過剪貼及變造等語（見本院卷第43頁）
    ，然卷附行車紀錄器光碟1片本院並未引為認定被告犯罪與
    否之證據，爰不贅述證據能力之有無，附此說明。
貳、認定被告犯罪事實所憑之證據及理由：
一、上揭事實，業據被告於警詢、原審及本院審理時坦白承認（
    見偵字卷第4頁；原審卷第122、132、137頁；本院卷第42頁
    ），核與證人即告訴人曾珮綺於偵查中之證述情節相符（見
    偵字卷第31頁及反面），並有車內監視器影像翻拍照片6張
    、行車影像紀錄器譯文表、天主教永和耕莘醫院110年1月13
    日乙診字第乙0000000000號、110年1月14日乙診字第乙0000
    000000號乙種診斷證明書各1份在卷可稽（見偵字卷第17至2
    3頁），足認被告上開任意性自白核與事實相符，可以採取
    。
二、被告於本院審理時雖辯稱我是徒手毆打，沒有拿任何武器，
    外傷是沒有的等語。惟查，依上開天主教永和耕莘醫院乙種
    診斷證明書所載，本案告訴人係於110年1月13日晚上7時30
    分許就醫治療，與告訴人於同日晚上7時許遭被告徒手毆打
    之時間僅間隔數十分鐘，且參以上開行車影像紀錄器譯文表
    所示（見偵字卷第22頁反面），告訴人遭被告徒手毆打後，
    旋以電話報警稱「…有我有受傷…但是我不確定我有沒有腦震
    盪，反正我剛剛被重拳打我的頭…」等語，亦核與上開診斷
    證明書診斷欄記載「頭部外傷、頭部挫傷併輕微腦震盪」之
    傷勢部位相符（見偵字卷第23頁），衡以徒手毆打他人頭部
    ，自有造成他人受傷之可能，非必手持物品毆打始能成傷，
    是綜上堪認告訴人上揭所受傷勢係因被告之傷害行為所致，
    被告前開所辯，顯係犯後飾卸之詞，無從憑採。
三、末查，被告於本院審理時雖聲請勘驗案發當天行車紀錄器自
    晚上6時後之影像（見本院卷第60頁），以證明其本案是遭
    構陷等語。惟本案被告確有傷害犯行，業經本院認定如前，
    且被告徒手毆打告訴人前，雙方言語之互動過程，亦有上開
    行車影像紀錄器譯文表可稽，難認被告有何遭構陷之情，且
    本案事證已臻明確，被告上開證據調查之聲請，認無調查之
    必要，應予駁回。
四、綜上所述，被告前開所為之辯解，委無足取。本件事證明確
    ，被告上揭傷害犯行足可認定，應依法論科。
參、論罪部分：
    核被告所為，係犯刑法第277條第1項之傷害罪。
肆、駁回上訴之理由：
一、原審經詳細調查及審理後，基於以上相同之認定，並審酌被
    告與告訴人為同事，因被告於上開時間，擔任代班司機對路
    線不熟，認告訴人未專注引導路線僅顧玩手機，致經常緊急
    靠邊停車，而與告訴人發生爭執，然竟不知理性溝通，即對
    告訴人暴力相向，致告訴人受有上述傷害，所為應予非難，
    惟犯後坦承犯行，態度尚可，惟迄未與告訴人達成和解或獲
    得諒解，兼衡被告之個人戶籍資料查詢結果註記高職畢業之
    教育程度、於警詢中自陳勉持之家庭經濟狀況、犯罪動機、
    目的、手段、告訴人之傷勢等一切情狀，量處拘役40日，並
    諭知如易科罰金，以新臺幣1千元折算1日。經核原審上開認
    事用法，均無違誤，量刑亦稱允恰。
二、被告猶執前詞提起上訴，否認犯罪，指摘原審判決不當，核
    無理由，業如前述，且參諸被告上訴意旨僅在表明其犯罪之
    動機，與被告本案確有傷害犯行之認定不生影響，又被告犯
    罪之動機業經原審量刑時予以審酌，核無不合。據上，被告
    上訴意旨所指各節，難認為有理由，應予駁回。
據上論斷，應依刑事訴訟法第368條，判決如主文。
本案經檢察官林佳慧提起公訴，檢察官曾文鐘到庭執行職務。
中　　華　　民　　國　　111 　年　　6 　　月　　30　　日
                  刑事第二十二庭審判長法  官  王美玲
                                      法  官  汪怡君
                                      法  官　葉韋廷
以上正本證明與原本無異。
如不服本判決，應於收受送達後20日內向本院提出上訴書狀，其
未敘述上訴之理由者並得於提起上訴後20日內向本院補提理由書
（均須按他造當事人之人數附繕本）「切勿逕送上級法院」。
                                      書記官　李逸翔
中　　華　　民　　國　　111 　年　　6 　　月　　30　　日
附錄：本案論罪科刑法條全文
中華民國刑法第277條
傷害人之身體或健康者，處5年以下有期徒刑、拘役或50萬元以
下罰金。
犯前項之罪，因而致人於死者，處無期徒刑或7年以上有期徒刑
；致重傷者，處3年以上10年以下有期徒刑。